臺灣臺北地方法院刑事判決
111年度審易字第1385號
公  訴  人  臺灣臺北地方檢察署檢察官
被      告  蔡承翰



上列被告因妨害名譽案件，經檢察官提起公訴（111年度偵緝字
第1383號），本院判決如下：
    主  文
蔡承翰犯公然侮辱罪，處拘役貳拾日，如易科罰金，以新臺幣壹
仟元折算壹日。
    事  實
蔡承翰於民國110年11月7日4時2分許，騎乘車牌號碼000-0000號
普機重型機車，沿臺北市中山區林森北路由北往南方向行駛，行
經同區林森北路與南京東路1段路口時，見于大維駕駛車牌號碼0
00-0000號營業小客車行駛於對向車道，欲迴轉而停等在分隔島
前，竟心生不滿，基於公然侮辱之犯意，於上開不特定人得共見
共聞之道路上，公然對于大維比中指，並辱罵于大維「幹你娘雞
掰（臺語）」等語，足以貶抑于大維之人格尊嚴。　　
    理  由
壹、證據能力方面：
    按被告以外之人於審判外之陳述，雖不符同法第159條之1至
    第159條之4之規定，而經當事人於審判程序同意作為證據，
    法院審酌該言詞陳述或書面陳述作成時之情況，認為適當者
    ，亦得為證據。當事人、代理人或辯護人於法院調查證據時
    ，知有第159條第1項不得為證據之情形，而未於言詞辯論終
    結前聲明異議者，視為有前項之同意，刑事訴訟法第159條
    之5定有明文。查本案於審判外陳述之供述證據，被告蔡承
    翰與檢察官於本院審理時均表示沒有意見或未就其作為證據
    表示異議【見本院111年度審易字第1385號卷（下稱本院卷
    ）第35頁】，且本院審酌前開證據作成時之情況及證據取得
    過程等節，並無非出於任意性、不正取供或其他違法不當情
    事，且客觀上亦無顯不可信之情況，復經本院於審判期日就
    上開證據依法進行調查、辯論，是依刑事訴訟法第159條之5
    第2項規定，均有證據能力。
 貳、實體方面：
一、訊據被告矢口否認有何公然侮辱犯行，辯稱：其對本案沒有
    印象云云。
二、經查：
　㈠110年11月7日4時2分許，車牌號碼000-0000號普機重型機車
    之機車騎士沿臺北市中山區林森北路由北往南方向行駛，行
    經同區林森北路與南京東路1段路口，告訴人于大維於當時
    亦駕駛車牌號碼000-0000號營業小客車行駛於對向車道，因
    準備迴轉而在該路口之分隔島處停等，該騎士即在不特定人
    得共見共聞之道路上，公然對告訴人比中指，並對于大維辱
    罵「幹你娘雞掰」等語等情，業據告訴人於警詢中指訴明確
    【見臺灣臺北地方檢察署（下稱甲○）111年度偵字第7175號
    卷（下稱偵卷）第11頁至第13頁】，並有行車記錄器錄影畫
    面翻拍照片在卷可憑（見偵卷第19頁至第21頁），是此部分
    事實，首堪認定。
　㈡車牌號碼000-0000號普機重型機車係被告所有乙節，有該機
    車之車籍資料附卷可佐（見偵卷第33頁），被告於本院審理
    中亦自陳：該機車都是自己在使用等語（見本院卷第34頁）
    ，於偵訊中亦陳稱：其很常經過案發地點等語（見甲○111年
    度偵緝字第1383號卷，下稱偵緝卷，第54頁）。依此而觀，
    被告確有於前揭時間騎乘機車經過上開地點，並對告訴人比
    中指及辱稱「幹你娘雞掰（臺語）」等情，足堪認定。
　㈢刑法第27章之「妨害名譽」罪章，依其保護人格法益之層次
    與內容上之不同，本即訂有不同之行為規範，此參酌同法第
    309條之「公然侮辱罪」，一旦有公然侮辱他人之行為，即
    應負有刑事責任，而未若同法第310條、第311條有關誹謗罪
    之成立，尚有不罰規定或免責要件自明。又公然侮辱罪係指
    對人詈罵、嘲笑、侮蔑，其方法並無限制，不問以文字、言
    詞、態度、舉動，只須以公然方式為之，而足使他人在精神
    上、心理上有感受難堪或不快之虞，足以減損特定人之聲譽
    、人格及社會評價，即足當之，且不以侮辱時被害人在場聞
    見為要件。而此「侮辱」，係指以粗鄙之言語、舉動、文字
    、圖畫等，對他人予以侮謾、辱罵，足以減損或貶抑他人在
    社會上客觀存在之人格地位而言，且衹須有減損或貶抑被害
    人之聲譽、人格及社會評價之虞為已足，不以實已發生損害
    為必要。本罪之規範作用，係在保護個人經營社會群體生活
    之人格法益，從而是否構成「侮辱」之判斷，除應注意行為
    人與被害人之性別、年齡、職業等個人條件外，並應著重行
    為人與被害人間之關係、行為時之客觀情狀、行為地之方言
    或語言使用習慣等事項，依社會一般人對於語言使用之認知
    ，進行客觀之綜合評價。
　㈣依現今一般社會通念，比中指之手勢係指辱罵「三字經」等
    言語之肢體化，「幹你娘雞掰（臺語）」則屬辱稱他人之穢
    語，二者均含有侮辱他人及貶損他人社會地位與評價之意。
　㈤被告以該手勢辱罵告訴人，地點係在臺北市中山區林森北路
    與南京東路1段之道路上，符合不特定人得共見共聞之公然
    狀態。
　㈥被告騎乘機車因不滿告訴人在上開路口處等待迴轉，即逕對
    告訴人比中指並出言「幹你娘雞掰（臺語）」，可徵被告確
    有侮辱告訴人之主觀犯意甚明。
　㈦告訴人於偵訊中雖稱：當天對其辱罵的人腳有刺青，好像不
    是在庭的被告等語（見偵緝卷第68頁）；然告訴人於偵訊中
    亦陳稱：本案案發時間已久，其不太確定等語（見偵緝卷第
    68頁）。基此，告訴人上開所述，係因距離案發已有段時間
    致記憶模糊，當不得以此作為對被告有利之認定，併予敘明
    。
三、綜上所述，本案事證明確，被告犯行洵堪認定，應予依法論
    科。
四、論罪科刑：
　㈠核被告所為，係犯刑法第309條第1項之公然侮辱罪。
　㈡被告於上開時、地對告訴人比中指並口出「幹你娘雞掰（臺
    語）」等語，係於密切接近之時間、地點實施，且侵害同一
    告訴人之法益，各行為之獨立性極為薄弱，依一般社會健全
    觀念，在時間差距上，難以強行分開，應視為數個舉動之接
    續施行，合為包括之一行為予以評價，屬接續犯。
　㈢爰以行為人之責任為基礎，審酌被告僅因行車問題而對告訴
    人心生不滿，竟在道路上外對告訴人比中指，並以前揭言語
    攀污告訴人，顯欠缺尊重他人之觀念，考量被告否認犯行之
    犯後態度，且被告迄今未與告訴人達成和解或獲得告訴人之
    諒解，兼衡被告自陳大學肄業之智識程度、現無業、毋庸扶
    養家人之家庭生活經濟狀況（見本院卷第36頁）暨其犯罪動
    機、目的、手段等一切情狀，量處如主文所示之刑，並諭知
    易科罰金之折算標準，以示懲儆。
五、據上論斷，應依刑事訴訟法第299條第1項前段，判決如主文
    。
本案經檢察官涂永欽提起公訴，檢察官陳孟黎到庭執行職務。
中　　華　　民　　國　　111 　年　　9 　　月　　29　　日
　　　　　　　　　刑事第二十一庭法　官　劉俊源
上正本證明與原本無異。
如不服本判決，應於收受送達後20日內向本院提出上訴書狀，並
應敘述具體理由；其未敘述上訴理由者，應於上訴期間屆滿後20
日內向本院補提理由書狀（附繕本），「切勿逕送上級法院」。
因疫情而遲誤不變期間，得具狀向法院聲請回復原狀。
　　　　　　　　　　　　　　　　書記官　潘美靜
中　　華　　民　　國　　111 　年　　9 　　月　　29　　日
附錄本案論罪科刑法條全文如下：
中華民國刑法第309條：
公然侮辱人者，處拘役或9千元以下罰金。
以強暴犯前項之罪者，處1年以下有期徒刑、拘役或1萬5千元以
下罰金。